【裁判字號】    99,上訴,2160
【裁判日期】    991230
【裁判案由】    違反毒品危害防制條例
【裁判全文】
臺灣高等法院臺中分院刑事判決        99年度上訴字第2160號
上  訴  人
即  被  告  簡其鈴
上列上訴人即被告因違反毒品危害防制條例案件，不服臺灣彰化
地方法院99年度訴字第709號中華民國99年8月16日第一審判決（
起訴案號：臺灣彰化地方法院檢察署99年度毒偵字第586號），
提起上訴，本院判決如下：
    主    文
原判決撤銷。
簡其鈴施用第一級毒品，累犯，處有期徒刑拾月。
扣案之第一級毒品海洛因（驗餘淨重零點壹伍捌陸公克）沒收銷
燬之。盛裝該海洛因之空塑膠袋壹個沒收。
    犯罪事實
一、簡其鈴於民國94年間曾因施用第一級毒品案件，經臺灣彰化
    地方法院裁定送觀察、勒戒後，認有繼續施用毒品之傾向，
    再經該法院裁定令入戒治處所施以強制戒治，迄96年2月12
    日因停止處分而執行完畢釋放，並由臺灣彰化地方法院檢察
    署檢察官以96年度戒毒偵字第55號為不起訴處分確定。97年
    間又因施用第一級毒品罪，經臺灣彰化地方法院97年度訴字
    第1394號案判處有期徒刑7月確定，並於98年10月30日縮刑
    期滿執行完畢。猶不知悔改，復基於施用第一級毒品海洛因
    及第二級毒品甲基安非他命之犯意，於99年3月24日17時許
    ，在彰化縣社頭鄉○○路131號朋友住處，以將第一級毒品
    海洛因及第二級毒品甲基安非他命粉末一起置入香菸內燒烤
    吸食氣體之方式，同時施用海洛因及甲基安非他命一次。嗣
    因警於99年3月26日16時50分許持臺灣彰化地方法院核發之
    搜索票，至上開彰化縣社頭鄉○○路131號欲對案外人蕭益
    源執行搜索時，適遇簡其鈴，而簡其鈴於警員尚未發覺其於
    上揭時地施用海洛因及甲基安非他命之行為前，即主動向警
    員自首其於上揭時地有施用海洛因，並交付施用剩餘之海洛
    因1包（淨重0.1634公克，驗餘淨重0.1586公克）予警員扣
    案，及接受裁判。
二、案經彰化縣警察局田中分局報請臺灣彰化地方法院檢察署檢
    察官偵查起訴。
    理    由
壹、程序部分：
一、本件被告因遲誤上訴期間而具狀聲請回復原狀意旨略謂：郵
    務機關通知伊於99年9月26日上午9時許前往領取寄存送達之
    郵件，惟伊前往領取時，郵務機關卻查無該郵件，郵務機關
    差員陪伊至轄區派出所，亦查無該郵件，直至99年10月18日
    伊收受通知執行之傳票，才知因郵務機關之疏失，致伊未收
    到原審判決，而遲誤上訴期間，爰聲請回復原狀等語。
二、經查，本件原審之郵務送達證書雖記載原審判決係於99年8
    月26日寄存送達給被告，寄存在彰化縣警察局田中分局社頭
    分駐所（參原審卷第55頁），依刑事訴訟法第62條規定準用
    民事訴訟法第138條第2項之規定，自寄存之日起，經10日發
    生效力，亦即本件送達自99年9月6日（9月3-5日為連續假日
    ）發生送達效力，另依刑事訴訟法第349條之規定，上訴期
    間為10日，自送達判決後起算，是以本件上訴期間至99年9
    月16日期滿，被告於99年10月19日始提起本件上訴，原已逾
    上訴期間。惟本件寄給被告之原審判決固於99年8月26日即
    寄存送達在彰化縣警察局田中分局社頭分駐所，但送達之郵
    務機關卻通知被告於99年9月26日9時後前往領取，此有郵務
    送達通知書在卷可稽（參本院卷第10頁），經本院向中華郵
    政股份有限公司社頭郵局函詢原委，中華郵政股份有限公司
    彰化郵局以99年11月19日彰郵字第0991003122號函覆本院記
    載：「經查旨揭郵務送達通知書係本轄社頭郵局製作通知應
    受送達人簡其鈴君於99年8月26日後，前往領取該局寄存於
    彰化縣警察局田中分局社頭分駐所之第221415號掛號郵件，
    因投遞人員忙中疏於注意，而誤植日期為99年9月26日，造
    成簡其鈴君持通知單前往社頭郵局及彰化縣警察局田中分局
    社頭分駐所領取郵件時，郵局經辦員及經辦員警均無法正確
    查得該郵件，致該郵件迄今仍未領取，本局已責成該局嚴予
    糾正案關投遞人員，嗣後應準確開發郵務送達通知書，俾免
    類似情形再度發生。」等字（參本院卷第27頁）。足徵被告
    本件遲誤上訴期間，係郵務機關作業疏失所致，被告並無何
    故意或過失之處，其聲請回復原狀，為有理由，應予准許。
三、按現行刑事訴訟法關於「鑑定」之規定，除選任自然人充當
    鑑定人外，另設有囑託機關鑑定制度。依同法第198條、第2
    08條之規定，不論鑑定人或鑑定機關、團體，固均應由法院
    、審判長、受命法官或檢察官視具體個案之需要而為選任、
    囑託，並依第206條之規定，提出言詞或書面報告，始符合
    同法第159條第1項所定得作為證據之「法律有規定」之情形
    ，否則所為之鑑定，仍屬傳聞證據。然於司法警察機關調查
    中之案件，為因應實務上，或因量大、或有急迫現實需求，
    併例行性當然有鑑定之必要者，例如毒品之種類與成分、尿
    液之毒品反應，或者槍彈有無殺傷力等鑑定，基於檢察一體
    原則，得由該管檢察長對於轄區內之案件，以事前概括選任
    鑑定人或囑託鑑定機關、團體之方式，俾便轄區內之司法警
    察官、司法警察對於調查中之此類案件，得即時送請先前已
    選任之鑑定人或囑託之鑑定機關、團體實施鑑定，以求時效
    （法務部92年9月1日法檢字第0920035083號函參照，刊載於
    法務部公報第312期）。是此種由檢察機關概括選任鑑定人
    或概括囑託鑑定機關、團體，再轉知司法警察官、司法警察
    於調查犯罪時參考辦理之作為，法無明文禁止，係為因應現
    行刑事訴訟法增訂傳聞法則及其例外規定之實務運作而為。
    此種由司法警察官、司法警察依檢察官所概括選任之鑑定人
    或囑託鑑定機關、團體所為之鑑定結果，與檢察官選任或囑
    託為鑑定者，性質上並無差異，同具有證據能力（參最高法
    院96年度台上字第2860號判決）。是以本件員警將被告之尿
    液及查扣之海洛因分送詮昕科技股份有限公司及行政院衛生
    署草屯療養院鑑定之結果，自有證據能力。
貳、認定犯罪事實之證據及理由：
一、上揭犯罪事實業據被告簡其鈴於原審及本院審理中自白不諱
    ，其於警詢及檢察官偵訊中並已坦承有施用海洛因在卷，且
    其被查獲當日經警採其尿液送鑑定結果，亦呈嗎啡及甲基安
    非他命陽性反應，此有彰化縣警察局田中分局勘查採證同意
    書及委託檢驗尿液代號與真實姓名對照單（參警卷第14-15
    頁）、詮昕科技股份有限公司所出具之濫用藥物尿液檢驗報
    告（參偵卷第19頁）在卷可佐，復有海洛因1包扣案足憑，
    而該包海洛因經送鑑驗結果，亦確有檢出海洛因成分（淨重
    0.1634公克，驗餘淨重0.1586公克），此有行政院衛生署草
    屯療養院99年4月12日草療鑑字第099040034號鑑定書1紙在
    卷可考（參偵卷第20頁），足認被告之自白與事實相符，洵
    堪採信。
二、被告於94年間曾因施用第一級毒品案件，經臺灣彰化地方法
    院裁定送觀察、勒戒後，認有繼續施用毒品之傾向，再經該
    法院裁定令入戒治處所施以強制戒治，迄96年2月12日因停
    止處分而執行完畢釋放，並由臺灣彰化地方法院檢察署檢察
    官以96年度戒毒偵字第55號為不起訴處分確定等情，亦有臺
    灣高等法院被告前案紀錄表及矯正簡表各1份在卷可證。
三、綜上，本件被告於受強制戒治執行完畢釋放後，5年內再犯
    毒品危害防制條例第10第1項、第2項之罪，事證已臻明確，
    犯行應堪認定。
、論罪科刑部分：
一、核被告所為，係犯毒品危害防制條例第10條第1項、第2項之
    施用第一級及第二級毒品罪。又被告因施用第一級及第二
    級毒品而持有海洛因及甲基安非他命之低度行為，應為高度
    之施用行為所吸收，均不另論罪。被告以一行為同時施用
    第一級毒品海洛因及第二級毒品甲基安非他命，為想像競合
    犯，應以從一重之施用第一級毒品罪處斷，起訴書記載應予
    分論併罰，尚有未洽。按刑法第62條所規定之自首，以對
    於未發覺之罪，向有偵查權之機關或公務員自承犯罪，進而
    接受裁判為要件（參最高法院90年度台上字第5435號判決）
    。查本件被告之警詢筆錄記載：「警方於99年3月26日17時
    30分許持搜索票至彰化縣社頭鄉○○路131號執行搜索時，
    我本人向警方表明有施用毒品海洛因，並主動引領警方執行
    人員至該址房間內床上，取出置放在香菸盒內海洛因1包…
    …，我最後一次施用海洛因是於99年3月24日17、18時許，
    在上述之彰化縣社頭鄉○○路131號之2樓房間內施用。」等
    字（參警卷第1-2頁），再證人即當天執行搜索之警員陳瑞
    發於99年12月23日在本院審理中具結證稱：「（問：本案是
    如何查獲的？）當時我們去現場搜索的時候，被告人在現場
    ，因為被告有毒品前科，所以是我們那邊派出所轄區的治安
    顧慮人口，所以我們就有問被告有無施用毒品，他就有承認
    ，是他主動帶我們去2樓的房間，拿毒品給我們。」、「（
    問：去那邊是對誰搜索，搜索的對象是誰？）我們要去搜索
    的對象是蕭益源，蕭益源人也有在現場。」、「（問：你們
    要去現場搜索的時候，是否事先得知被告有在現場及有吸用
    毒品的情資？）不知道，我們事先沒有得到被告有施用毒品
    的情資。」、「（問：你剛剛說去搜索的時候，有問被告有
    無吸用毒品，既然搜索的對象不是被告，也沒有事先情資的
    話，為何你們會問被告有無施用毒品呢？）因為被告有施用
    毒品的前科，因為被告是我管區的治安顧慮人口，所以我有
    認識他，才會問他的。」、「（問：你們去搜索蕭益源的理
    由是什麼？）應該是有人檢舉吸毒。」、「（問：當時有無
    檢舉被告簡其鈴吸毒？）沒有。」（參本院卷第48-51頁筆
    錄），此外，並有記載受搜索人為「蕭益源」之搜索票在卷
    可參（見警卷第7頁）。足徵當天係因警員要搜索蕭益源，
    剛好被告在場，警員知道被告係有毒品前科的治安顧慮人口
    ，乃順便問被告有無施用毒品，被告即於警員尚不知其有於
    99年3月24日17時許施用海洛因及持有扣案海洛因粉末之前
    ，即坦承告知其有於前揭時地施用海洛因並主動交出該包海
    洛因扣案，嗣並接受裁判，其行為與刑法自首之要件相符，
    依刑法第62條前段之規定，減輕其刑。被告於97年間因施
    用第一級毒品罪，經臺灣彰化地方法院97年度訴字第1394號
    案判處有期徒刑7月確定，並於98年10月30日縮刑期滿執行
    完畢，此有臺灣高等法院被告前案紀錄表在卷可參，被告於
    受有期徒刑之執行完畢後，5年以內再犯本件有期徒刑以上
    之罪，為累犯，依刑法第47條第1項之規定，應加重其刑。
    被告以上刑之加減，先加後減之。
二、原審據以論罪科刑，固非無見。惟(甲)本件扣案之海洛因驗餘
    淨重為0.1586公克，原審判決卻於主文及理由欄中均記載為
    0.1634公克，顯有違誤，(乙)被告符合自首之規定，原審判決
    卻未予認定，亦有未合，(丙)本件被告施用毒品時間業於警詢
    及檢察官偵訊中明確供稱是99年3月24日17時許，原審判決
    卻模糊認定係99年3月26日被查獲前之3、4天內，而有未當
    。被告提起上訴請求依自首之規定減輕其刑，為有理由，且
    原審判決尚有前開可議之處，自應由本院將原審判決予以撤
    銷改判。爰審酌被告犯後坦承犯行，態度良好，僅國中畢業
    之較低教育程度（參警卷第1頁），其行為除殘害自己之身
    體健康外，並未危害他人，惟已年過半百，尚不知戒絕，仍
    一再施用毒品，悔意不堅等一切情狀，量處如主文所示之刑
    。扣案之海洛因1包（驗餘淨重0.1586公克），依毒品危害
    防制條例第18條第1項前段規定，應併予宣告沒收銷燬之，
    盛裝海洛因之空塑膠袋一個，係被告所有供施用海洛因所用
    之物，此經被告陳明在卷，且既可與海洛因稀離秤重，自應
    單獨依刑法第38條第1項第2款之規定，予以宣告沒收。
據上論斷，應依刑事訴訟法第369條第1項前段、第364條、第299
條第1項前段，毒品危害防制條例第23條第2項、第10條第1項、
第2項、第18條第1項前段，刑法第11條、第55條前段、第47條第
1項、第62條前段、第38條第1項第2款，判決如主文。
本案經檢察官徐錫祥到庭執行職務。
中    華    民    國    99    年    12    月    30    日
            刑事第七庭    審判長法  官  林  榮  龍
                                法  官  王  義  閔
                                法  官  李  秋  娟
以上正本證明與原本無異。
如不服本判決應於收受送達後十日內向本院提出上訴書狀，其未
敘述上訴之理由者，並得於提起上訴後十日內向本院補提理由書（
均須按他造當事人之人數附繕本）「切勿逕送上級法院」。
                                書記官  詹  錫  朋
中    華    民    國    99    年    12    月    31    日
附錄論罪科刑法條：
毒品危害防制條例第10條
施用第一級毒品者，處6月以上 5 年以下有期徒刑。
施用第二級毒品者，處3年以下有期徒刑。

司法院資訊處製作；財團法人民間司法改革基金會備份。
